【裁判字號】    89,上易,1273
【裁判日期】    890823
【裁判案由】    侵占等
【裁判全文】
臺灣高等法院臺南分院刑事判決          八十九年度上易字第一二七三號     潛
      上  訴  人  臺灣臺南地方法院檢察署檢察官
      被      告  甲  ○  ○
右列上訴人因被告侵占案件，不服臺灣臺南地方法院八十九年度易字第一一六一號中
華民國八十九年六月五日第一審判決（起訴案號：臺灣臺南地方法院檢察署八十九年
度偵字第三四一九號），提起上訴，本院判決如左：
      主      文
上訴駁回。
      事      實
一、甲○○原係設於台南市○○○路○段七九號之國通汽車股份有限公司（下稱國通
    汽車公司）之銷售業務員，負有銷售汽車及收款等業務。其於民國（下同）八十
    八年三月任職期間，接受客戶張仁彰向該公司訂購日產牌Ａ３２ＴＩ型自用小客
    車一輛，於同年五月十三日收受張仁彰交付之價金新台幣（下同）七十五萬九千
    元，竟意圖為自己不法之所有，將該業務上所持有應交回該公司之上開價金其中
    六萬元，予以侵占自己，僅交回六十九萬九千元。並於同年五月十五日交付售價
    僅六十九萬九千元之日產牌Ａ３２Ｔ型自用小客車予不知情之張仁彰。甲○○為
    掩飾其犯行，於同日在該公司將其隨車交付張仁彰之自用小客車行車執照及貨物
    稅完稅證照內有關車身號碼欄之記載「Ａ３２Ｔ０１１７０５」均變造為「Ａ３
    ２ＴＩ０１１７０５」後，持交張仁彰，據以行使，足生損害於張仁彰及監理機
    關車輛管理之正確性。嗣張仁彰發覺，找國通汽車公司理論，始查得上情。
二、案經國通汽車公司報請臺灣臺南地方法院檢察署檢察官偵查起訴。
      理      由
一、前揭事實，迭據被告甲○○於原審偵審中及本院審理時供承不諱，核與告訴人國
    通汽車公司之代理人包銘彬指訴情節相符，並有訂購合約書、行車執照、貨物稅
    完稅證照、張仁彰書立之切結書（均影本）各一件附卷可稽，其變造並行使被害
    人張仁彰之行車執照及貨物稅完稅證照，自足生損害於張仁彰及監理機關車輛管
    理之正確性，罪證明確，被告犯行堪以認定。
二、核被告所為，係犯刑法第三百三十六條第二項之業務侵占罪、同法二百十六條、
    第二百十二條之行使變造特種文書罪。被告變造自用小客車行車執照及貨物稅完
    稅證照內有關車身號碼欄之記載，將之交付張仁彰，已達行使之狀態，公訴人認
    為僅係犯變造特種文書罪，尚有未合。被告偽造特種文書之低度行為，應為行使
    之高度行為所吸收，不另論罪。所犯上述二罪，犯意各別，罪質互異，應予分論
    併罰。原審審酌被告無犯罪前科，犯罪所生危害尚輕，犯後坦承犯行，態度良好
    ，惟尚未與告訴人達成民事和解等一切情狀，適用刑法第三百三十六條第二項、
    第二百十六條、第二百十條、第五十一條第五款、第七十四條第一款、罰金罰鍰
    提高標準條例第一條前段，量處業務侵占罪有期徒刑七月；行使變造特種文書罪
    有期徒刑二月，並定其應執行刑為有期徒刑八月，以示懲儆。又以被告前未曾受
    有期徒刑以上刑之宣告，有本院被告全國前案記錄表乙紙可按，因一時貪念，偶
    罹刑典，犯後已有悔意，受此偵審程序及科刑教訓後，應知警惕而無再犯之虞，
    因認暫不執行其刑為當，併予以宣告緩刑三年，用啟自新。本院經核原判決認事
    用法，均無不合，量刑亦屬妥適。公訴人上訴意旨，認被告僅係單純交付，尚未
    達行使之狀態，應成立變造特種文書罪，及未與被害人和解，犯後態度難認良好
    ，緩刑宣告欠妥適，指摘原判決不當。惟被害人國通公司未對原判決不服請求上
    訴，經本院傳訊國通公司亦未到場陳述意見，而被告侵占數額為六萬元，被告已
    陳述贈送張仁彰之汽車配備，計花費七萬三千元，故被告侵占所得不多，原審併
    予被告宣告緩刑三年，則無不妥，且被告變造特種文書將之交付張仁彰，已達行
    使之狀態，非僅係犯變造特種文書罪，已如前述，是公訴人上訴，尚非為有理由
    ，應予駁回。
三、據上論斷，應依刑事訴訟法第三百六十八條，判決如主文。
本案經檢察官劉欽銘到庭執行職務。
中  華  民  國      八  十  九      年      八      月      二十三      日
                                臺灣高等法院臺南分院刑事第五庭
                                    審判長法官  蔡    長    林
                                          法官  曾    平    杉
                                          法官  李    文    福
右正本證明與原本無異。
不得上訴。
                                    法院書記官  李    培    薇
中  華  民  國      八  十  九      年      八      月      二十四      日
附錄本案論罪科刑法條全文：
刑法第三百三十六條第二項
  對於業務上所持有之物，犯前條第一項之罪者，處六月以上五年以下有期徒刑，得
  併科三千元以下罰金。
刑法第二百十二條
  偽造、變造護照、旅券、免許證、特許證及關於品行、能力服務或其他相類之證書
  、介紹書，足以生損害於公眾或他人者，處一年以下有期徒刑、拘役或三百元以下
  罰金。


司法院資訊處製作；財團法人民間司法改革基金會備份。
